臺灣嘉義地方法院民事判決　九十一年度訴字第二○○號
　　原　　　告　中國農民銀行股份有限公司
　　法定代理人　丙○○
　　訴訟代理人　乙○○
　　被　　　告　甲○○
右當事人間請求給付借款事件，本院判決如左：
    主    文
被告應給付原告新台幣肆佰肆拾玖萬仟玖佰零貳元，及自民國九十年六月二十九日
起至清償日止，按年息百分之八點八二五計算之利息，並自民國九十年七月三十日起
，逾期在六個月內，按上開利率百分之十，逾期在六個月以上者，按上開利率百分之
二十計算之違約金。
訴訟費用由被告負擔。
    事    實
甲、原告方面：
一、聲明：如主文所示。
二、陳述：被告於民國八十九年五月二十三日向原告借用新台幣（下同）肆佰伍拾萬
    元，約定利息按年息基本放款利率加年息百分之一（當時百分之七點九，加息後
    為百分之八點九）計算，逾期清償在六個月以內者，按上開利率百分之十，超過
    六個月者，按上開利率百分之二十計付違約金，清償期為民國九十年五月二十日
    。詎被告僅繳息至九十年六月二十九日，目前尚積欠如聲明所示本金、利息、違
    約金，屢向被告催討，均置之不理，迄未清償，為此提起本件訴訟。
三、對於被告抗辯之陳述：被告如於借款時對於利率有爭議，應立刻表明，所辯並無
    根據。
四、證據：提出借據一份、約定書一份、原告基本放款利率變動表一紙為證。
乙、被告方面：
一、聲明：駁回原告之訴。
二、陳述：被告確有向原告借款四百五十萬元，被告並提供坐落嘉義市○段○○段三
    之十九號、一三三號二筆土地與原告設定抵押權，茲因被告之健康問題將擔保品
    所有權移轉登記贈與給邱秋霞；系爭借款到期日為九十年五月二十日，被告曾於
    同年二月四日付利息，原告並要求被告辦理展延手續，經被告要求應調降利率，
    雖經原告承辦人口頭答應，然竟於同年五月二十三日聲請就擔保品假處分，被告
    始知原告未辦理展延手續，被告仍繼續繳息至同年六月二十九日；系爭借款之借
    款利率八點六五，採機動利率，近年利率下降幅度甚大，原告應該下降利率，
    且當初約定之借款利率應係年息百分之八點二五，與原告主張有出入等語。
三、證據：提出嘉義市○段○○段三之十九號、一三三號土地登記謄本一份、診斷證
    明書一份為證。
    理　　由
一、本件原告主張：被告於八十九年五月二十三日向原告借用肆佰伍拾萬元，約定利
    息按年息基本放款利率加年息百分之一（當時百分之七點九，加息後為百分之八
    點九）計算，逾期清償在六個月以內者，按上開利率百分之十，超過六個月者，
    按上開利率百分之二十計付違約金，清償期為民國九十年五月二十日。詎被告僅
    繳息至九十年六月二十九日，目前尚積欠如聲明所示本金、利息、違約金，屢向
    被告催討，均置之不理，迄未清償，為此提起本件訴訟。被告則以：被告確有向
    原告借款四百五十萬元，並提供坐落嘉義市○段○○段三之十九號、一三三號二
    筆土地與原告設定抵押權，茲因被告之健康問題將擔保品所有權移轉登記贈與給
    邱秋霞；系爭借款到期日為九十年五月二十日，被告曾於同年二月四日付利息，
    原告並要求被告辦理展延手續，經被告要求應調降利率，雖經原告承辦人口頭答
    應，然竟於同年五月二十三日聲請就擔保品假處分，被告始知原告未辦理展延手
    續，被告仍繼續繳息至同年六月二十九日；系爭借款之借款利率八點六五，採機
    動利率，近年利率下降幅度甚大，原告應該下降利率，且當初約定之借款利率應
    係年息百分之八點二五，與原告主張有出入等語。
二、本件原告主張之事實，已據其提出借據一紙、約定書一份、被告還款明細對帳單
    一紙為證，與被告所自承確有上開借款，且僅繳息至九十年六月二十九日等語亦
    相符合；被告雖另辯以：原利率約定係八點二五云云，並無法舉證以實其說，又
    辯稱曾提出土地供擔保、要求原告降低借款利率云云，與原告所主張向被告請求
    給付欠款一情，毫無關聯，亦不足以作為抗辯原告請求之事由，是其上開所辯，
    均無足採；原告本於借款契約請求被告返還欠款、利息及違約金，應該採信。
三、按借用人應於約定期限內，返還與借用物種類、品質、數量相同之物。遲延之債
    務，以支付金錢為標的者，債權人得請求依法定利率計算之遲延利息，但約定利
    率較高，仍從其約定利率。當事人得約定債務人不履行債務時，應支付違約金，
    民法第四百七十八條前段、第二百三十三條第一項、第二百五十條第一項分別定
    有明文。原告依借貸契約請求被告給付如主文所示之借款、利息、違約金，為有
    理由，應予准許。
四、因本案事證已臻明確，兩造其餘主張陳述及所提之證據，均毋庸再予審酌，附此
    敘明。
五、據上論結，本件原告之訴為有理由，依民事訴訟法第七十八條，判決如主文。
中　　　華　　　民　　　國　　九十一　　年　　　四　　　月　　二十二　　日
~B臺灣嘉義地方法院民事第一庭
~B　　法　官　黃國益
右為正本係照原本作成
如對本判決上訴須於判決送達後廿日內向本院提出上訴狀
中　　　華　　　民　　　國　　九十一　　年　　　四　　　月　　二十三　　日
~B　　書記官　侯學義
